【裁判字號】    95,裁,314
【裁判日期】    950216
【裁判案由】    勞保
【裁判全文】
最  高  行  政  法  院  裁  定
                                     95年度裁字第00314號
上  訴  人  乙○○
                        送達代收人  諸餘興
                          縣新店市○○路○段64巷39弄22號
被 上訴 人  勞工保險局
代  表  人  甲○
上列當事人間因勞保事件，上訴人對於中華民國93年9月9日臺北
高等行政法院92年度訴字第1820號判決，提起上訴，本院裁定如
下：
    主  文
上訴駁回。
上訴審訴訟費用由上訴人負擔。
    理  由
一、按當事人依行政訴訟法第243條第1項規定，以高等行政法院
    判決有不適用法規或適用法規不當為上訴最高行政法院之理
    由時，其上訴狀或理由書應有具體之指摘，並揭示該法規之
    條項或其內容。若係成文法以外之法則，應揭示該法則之意
    旨。倘為司法院解釋、或本院之判例，則應揭示該判解之字
    號或其內容。上訴狀或理由書如未依此項方法表明者，即難
    認為已對高等行政法院判決之違背法令有具體之指摘，其上
    訴自難認為合法。
二、本件上訴人參加勞工保險為被保險人，以其腰椎第四、五節
    、第五薦椎第一節椎間盤突出術後併發攣縮，於91年4月18
    日向被上訴人申請殘廢補助費。案經被上訴人綜合審查，以
    上訴人所患未達殘廢給付標準，乃於91年6月10日以保給殘
    字第09160234880號函（下稱）否准所請殘廢給付。上訴人
    不服，向勞工保險監理委員會申請審議，經該會於91年11月
    14日以九一保監審字第2909號審定書審定申請審議駁回後，
    上訴人不服，循序提起行政訴訟，經原審駁回後，上訴人仍
    不服提起本件上訴。
三、上訴意旨略謂：(一)依據板橋中興醫院製給上訴人之勞工保險
    殘廢診斷書關於腰椎現存運動能動範圍「前屈30度，後屈10
    度，活動範圍40度」。詎原判決於第11頁理由段五(一)第4行
    及第13頁第1行卻誤植為「腰椎前屈35度」。(二)原判決第12
    頁理由段五(二)指稱「本件經原告聲請送請台大醫院鑑定結果
    」等語，惟實則上訴人於原審未曾作此聲請，係原審自主所
    為，是原判決用語不當且所稱與事實不符。(三)國立台灣大學
    醫學院附設醫院93年5月13日發文函復原審所詢事項內容，
    已屬明確詳細，原審竟然仍認「核上開鑑定結果，並未就本
    院所詢『是否屬永久殘廢或永不能復原』為肯定之認定與答
    覆，僅函復以『難以改善』，復就本院所詢『如原告之障害
    屬不能改善，係椎節有固定、融合、粘黏現象所致或屬神經
    障害』，僅籠統函復以：『椎節之固定、融合、粘黏，三者
    有相互的關連；以鄭先生之狀況而言，均可造成腰椎運動障
    礙，長久以後亦可變成神經障礙。」尚難據為對於原告之主
    張為有利之認定。……」，實係對勞工保險用詞用語未有深
    入瞭解所致，該項認定顯然不合法理。而原判決繼又稱「且
    縱認原告已經治療終止，原告其殘廢程度是否適合勞工保險
    殘廢給付標準表之第53項目或第54項目亦有待究明」乙節，
    亦為不當認定；蓋勞工保險殘廢給付標準表之第53項目或第
    54項目對殘廢程度均有明確規範，原判決第7頁已有詳載，
    而台大醫院出具之診斷書、板橋中興醫院診斷書等均有明記
    腰椎之現存能動範圍數據可資判定，並無「有待究明」之處
    。原判決雖又稱「惟核上開函復，並未依本院之請就原告之
    生理運動範圍為鑑定，僅係重複原告於92年1月2日之檢查結
    果，本院認仍不足為原告殘廢程度認定之依據」，惟其認定
    亦為錯誤之判定。(四)再者，原判決又以上訴人於原審戴老花
    眼鏡開庭站立觀看桌面所置文件時必須俯身距離桌面僅50公
    分處，遂以此前屈之自動範圍至少在45度以上等由，因而認
    為上訴人於上開二醫院檢查所得之各項數據，均尚不能認為
    真實，即尚無確切之證據證明上訴人之殘廢程度已達勞工保
    險殘廢給付標準表第53項或第54項之殘廢程度。惟其所據以
    目視站立測量方式與75年6月1日被上訴人改制前台閩地區勞
    工保險局所發布之勞（現）字第163107號函所揭應以「坐姿
    測量」之測量方式規定，完全不符。是原審以言詞辯論日目
    擊是日上訴人曲股彎腰之情景，作為否定上開二醫院檢查所
    得之各項數據之認定，未免膚淺率斷。請將原判決廢棄改判
    等語。
四、經核，原審參酌上訴人提出板橋中興醫院掣給之病歷記載，
    上訴人於板橋中興醫院前後三十一次之門診中，未見接受復
    健等治療。及台大醫院鑑定雖認「上訴人之腰椎為慢性變化
    ，其症狀亦屬慢性，雖有適應（忍受）之可能性，但難以改
    善。」，但對所詢「是否屬永久殘廢或永不能復原﹖」並未
    為肯定之認定與答覆，僅函復「難以改善」，復就所詢「如
    上訴人之障害屬不能改善，係椎節有固定、融合、粘黏現象
    所致或屬神經障害﹖」，僅函復：「椎節之固定、融合、粘
    黏，三者有相互的關連；以鄭先生（即上訴人）之狀況，均
    可造成腰椎運動障礙，長久以後亦可變成神經障礙。」等語
    ，因此，尚難據為上訴人殘廢程度認定之依據。另上訴人於
    原審開庭時，多次彎腰時無甚窒礙，且於起立時能彎腰前屈
    使眼睛距桌面僅五十公分處等，認上訴人之殘廢程度未達勞
    工保險殘廢給付標準表第53項或第54項之殘廢程度等情，經
    核與經驗、論理法則並無不合，雖原審就板橋中興醫院勞工
    保險殘廢診斷書所載「前屈30度」誤記為「35度」，但尚無
    影響事實之判斷，又原審開庭時並未令上訴人以站立方式測
    量上訴人之彎腰程度，而是利用開庭之際，藉機觀察上訴人
    彎腰前屈之程度，此觀之該言詞辯論筆錄即明，自無應以「
    坐姿測量」之情事。上訴人提起本件上訴，並未具體指明原
    判決究竟有何違背法令之事由，僅就原審取捨證據、認定事
    實之職權行使，指摘其為不當，依首開規定及說明，其上訴
    為不合法，應予駁回。
三、依行政訴訟法第249條第1項前段、第104條、民事訴訟法第
    95條、第78條，裁定如主文。
中    華    民    國    95    年    2     月    16    日
                  第四庭審判長法  官  趙  永  康
                              法  官  鄭  淑  貞
                              法  官  侯  東  昇
                              法  官  黃  淑  玲
                              法  官  林  文  舟
以  上  正  本  證  明  與  原  本  無  異
中    華    民    國    95    年    2     月    17    日
                              書記官  王  福  瀛


司法院資訊處製作；財團法人民間司法改革基金會備份。
